【裁判字號】    88,交聲,405
【裁判日期】    890405
【裁判案由】    違反道路交通管理處罰條例聲明異議
【裁判全文】
臺灣臺北地方法院交通事件裁定                    八十八年度交聲字第四○五號
    異議人即
    受處分人  甲○○○股份有限公司
    代 表 人  黃文程
右列受處分人因違反道路交通管理處罰條例案件，對於臺北市交通事件裁決所中華民
國八十八年六月十一日所為之處分( 原處分案號：北市交裁字第22-001688579號、第
00-000000000號、第00-000000000號、第00-000000000號、第00-000000000號 )聲明
異議，本院裁定如左：
        主      文
原處分均撤銷。
甲○○○股份有限公司不罰。
        理      由
一、按法院受理交通事件，準用刑事訴訟法之規定，道路交通管理處罰條例第八十九
    條前段定有明文，是最高法院七十六年台上字第四九八六號判例「認定犯罪事實
    所憑之證據，雖不以直接證據為限，間接證據亦包括在內，然而無論直接證據或
    間接證據，其為訴訟上之證明，須於通常一般之人均不致有所懷疑，而得確信其
    為真實之程度者，始得據為有罪之認定。倘其證明尚未達到此一程度，而有合理
    之懷疑存在而無從使事實審法院得有罪之確信時，即應由法院為諭知被告無罪之
    判決。」所揭示刑事訴訟法上法院認定事實之最重要原則之一－即認定被告有罪
    ，就該有罪事實不能有任何之合理懷疑存在（beyond the reasonable doubt）
    之原則於法院審理行為人違反道路交通管理處罰條例案件時，亦有其適用。換言
    之，法院於審理行為人違反道路交通管理處罰條例案件，當踐行完畢調查證據之
    程序後，為事實之認定時，如就原處分機關所認定之行為人違規之事實仍有合理
    之訴訟上懷疑，而無法百分之百確信行為人確有該當於道路交通管理處罰條例各
    該處罰條文之構成要件事實時，即應依訴訟上之待證事實「倘有懷疑，則從被告
    之利益作解釋」（in dubi opro reo）之證據法則，作對受處分人有利之認定。
二、本件原處分機關認受處分人即異議人甲○○○股份有限公司( 下稱：將揚公司 )
    所有之車牌CD-0518 號自用小客車，於八十六年七月十一日下午三時十分許，在
    國道一號( 俗稱：中山高 )高速公路南向二○五公里至二○九公里間，先後計有
    行駛內、外側路肩、任意變換車道蛇行行駛、任意變換車道未使用方向燈等五次
    以上違規行為，為內政部警政署國道公路警察局第三警察隊( 下稱：國道三隊 )
    員林分隊執勤員警丙○○、乙○○發現攔截不停不服取締而分別掣單舉發，並移
    送臺北市交通事件裁決所裁處，初以該車輛所有人「黃朱沛瑄」為處罰對象，經
    黃朱沛瑄聲明異議，經本院於八十八年四月卅日以八十八年度交聲更(二)字第十
    二號裁定將原處分撤銷並諭知不罰後，原處分機關繼以本件受處分人即異議人為
    該車輛現登記所有人為由，再次依高速公路交通管制規則第九條第一項、第二項
    、第十二項及第十一條、道路交通管理處罰條例第三十三條規定，合計裁處罰鍰
    新臺幣一萬五千元。
三、訊據受處分人代表人黃文程堅決否認該輛將揚公司所有之車牌CD-0518號自用小
    客車於前揭時地涉有前開違規行為，辯稱略以「將揚公司係元邦建設集團分支公
    司，該輛自用小客車雖然是將揚公司所有，但自購買交車時起即撥交元邦建設集
    團夫人黃朱沛瑄個人駕駛使用。由於車價不菲，平日十分愛惜，從未出借他人。
    況查本件交通違規時間正逢黃朱沛瑄住處裝璜及伊女兒聯考，是伊未曾開車駛經
    前揭違規路段，何況黃朱沛瑄係女性，不可能駕車蛇行」等語綦詳，載明筆錄在
    卷可稽。證人( 舉發員警 )丙○○、乙○○二人於本件交通違規案件在本院調查
    中雖然到庭具結證稱渠等「曾駕警車尾追，甚至與之併行並鳴警報器攔截，該輛
    自用小客車始終不停駛，直到駛下交流道往溪湖市區駛去。由於已離開員林分隊
    轄區，且查該輛自用小客車並非贓車，所以未再追趕攔截」等語，亦經載明筆錄
    在卷可按。惟查：本件交通違規案件除舉發員警之指證外，查無其他積極證據(
    採證相片 )以資佐證。舉發員警既然曾經駕駛警車尾追，縱然馬力不足無法攔截
    ，亦可呼叫勤務指揮中心通報全線攔截該違規車輛，豈有無法攔截之理？況查一
    般交通違規行為人鮮有遇警攔截尾追四公里而仍不肯停車受檢，顯見該車輛駕駛
    人行跡可疑，本件舉發員警偵防犯罪之警覺性過低，僅記下車牌號碼掣單舉發交
    通違規，惟目前臺灣地區車牌偽造仿冒情形時有所聞，即連交通主管機關亦不敢
    否認。本件舉發員警亦無法推翻本件車牌遭仿冒可能性存在，已使本院對原處分
    機關認定之違規事實產生合理懷疑。此外復查無其他積極證據足以證明原處分機
    關所認定本件違規行為係受處分人將揚公司所有之車輛所為，自應作對受處分人
    有利之認定，原處分機關不察，遽對受處分人為前開裁決，即難認為允當，應認
    本件受處分人之異議為有理由。本院應將原處分撤銷並諭知受處分人將揚公司不
    罰，以資適法。
據上論斷，應依道路交通案件處理辦法第二十條前段，裁定如主文。
中      華      民      國    八  十  九    年     五     月    十七    日
                          臺灣臺北地方法院交通法庭
                                  法  官  鍾    華
右正本證明與原本無異。
如不服本裁定，應於裁定送達後五日內向本院提出抗告狀。
                                  書記官  黃 繡 琴
中      華      民      國  八  十  九    年     五     月    十八    日


司法院資訊處製作；財團法人民間司法改革基金會備份。
